臺灣高雄地方法院民事判決　　　　　　　　94年度建字第51號
原　　　告　東光大理石有限公司
法定代理人　乙○○
訴訟代理人　黃東璧　　律師
被　　　告　聖偉營造有限公司
法定代理人　甲○○
訴訟代理人　李衍志　　律師
複　代理人　陳魁元　　律師
上列當事人間給付工程款事件，本院於民國94年9 月22日言詞辯
論終結，判決如下：
    主      文
原告之訴及假執行之聲請均駁回。
訴訟費用由原告負擔。
    事實及理由
一、程序方面：按訴狀送達後，原告不得將原訴變更或追加他訴
    ，惟被告於訴之變更追加無異議，而為本案之言詞辯論者，
    視為同意變更或追加，民事訴訟法第255 條定有明文。本件
    係原告向本院聲請核發支付命令經被告林金虎異議而視為起
    訴之案件，原告於起訴後追加被告聖偉營造有限公司，而撤
    回對被告林金虎部分之訴訟，被告對於原告所為訴之追加，
    並無異議而為本案之言詞辯論，依上揭法條規定，應視為同
    意追加，自應准許，合先敘明。
二、原告主張：伊於民國89年10月間承攬被告之「高雄市大坪頂
    機房新建工程石材工程」（下稱系爭工程），業於90年2 月
    15日竣工完成，工程保固期自正式驗收合格之日起保固二年
    於92年2 月15日屆滿，而被告仍積欠原告工程尾款有新台幣
    （下同）821,908 元，經多次向被告請求付款，竟遭拒絕給
    付，為此，爰依工程承攬合約關係提起本件訴訟等情。並聲
    明：(1)被告應給付原告821,908 元，及自起訴狀繕本送達之
    翌日起至清償日止，按年息百分之五計算之利息；(2)願以現
    金或等值之銀行無記名可轉讓定期存款單為擔保，請准予宣
    告假執行。
三、被告則以：原告請求之承攬報酬，消滅時效為二年，依原告
    自行製作發函予被告之存證信函載明系爭工程在90年2 月15
    日已完工，且經驗收合格，迄原告起訴已逾四年之久，其請
    求權之消滅時效早已完成，爰為消滅時效之抗辯等語。並聲
    明：(1)原告之訴駁回；(2)如受不利判決，願供擔保免為假執
    行。
四、兩造不爭執之事實：原告於89年10月間承攬被告之系爭工程
    ，上開工程已於90年2 月15日完工驗收，工程保固期自正式
    驗收合格之日起保固二年於92年2 月15日屆滿。
五、依兩造之陳述，本件爭點首應審酌者厥為：本件工程款請求
    權有無罹於時效而消滅？
六、經查：
（一）按承攬人之報酬請求權，因二年間不行使而消滅；又消滅
      時效，自請求權可行使時起算，民法第127 條第7 款、12
      8 條前段分別定有明文。本件兩造於系爭工程簡式契約第
      11條付款辦法第4 點約定：「尾款10％應俟本項工程完竣
      及施工說明所述之各項條文，乙方（即原告）均應履行無
      誤，經驗收合格後，即於結清。（50％現金；50％45天票
      期）」，故依上開約定，本件原告之工程尾款請求權，於
      系爭工程完工驗收合格即可請求，而系爭工程早於90年2
      月15日即已完工且經驗收合格乙節，為兩造所不爭執，並
      有原告委託律師發函予被告之存證信函可稽，是原告之工
      程款請求權自90年2 月15日起即得行使，其消滅時效應自
      該日起算。惟原告於92年6 月12日委託律師發存證信函予
      被告請求工程款，及於94年2 月14日向法院聲請核發支付
      命令，因3 個月內不能送達債務人即被告，依民事訴訟法
      第515 條規定，該支付命令失其效力，原告再於94年6 月
      23日提起本件追加之訴，均已超過二年期間，準此，被告
      抗辯原告之請求權已罹於時效而消滅，應堪採認。
（二）原告雖另主張兩造當時口頭約定本件工程尾款須保固期滿
      始可請領，故時效應自保固期滿即92年2 月15日之翌日起
      算云云。然觀之前開工程簡式契約第18條合約時效約定：
      本合約及其附件自簽訂之日起至全部工程完竣驗收保固期
      滿之日止為之有效時期，僅係說明合約之有效期間，並非
      約定原告自保固期滿始可向被告請求工程款，而該契約之
      付款辦法既已明定工程完工，經驗收合格後即結清尾款，
      並無附加任何條件，則原告之請求權時效仍應自系爭工程
      完工驗收合格後起算，與系爭工程之保固期無涉，亦即該
      工程之保固期是否期滿並無礙原告請求權之行使，原告上
      開主張不足採取。又原告之請求權既已罹於時效而告消滅
      ，則被告是否尚有工程尾款821,908 元未付之爭點，即無
      審究之必要。
七、綜上所述，本件原告之工程款請求權已罹於時效，其請求被
    告給付工程尾款821,908 元，及自起訴狀繕本送達之翌日起
    至清償日止，按年息百分之五計算之利息，為無理由，應予
    駁回；又原告之訴既經駁回，其假執行之聲請亦失所依附，
    應併予駁回。
八、本件事證已臻明確，兩造其餘主張及攻擊防禦方法，經審酌
    後與判決結果不生影響，爰不一一論述，附此敘明。
九、結論：本件原告之訴為無理由，依民事訴訟法第78條，判決
    如主文。
中　　華　　民　　國　　94　　年　　9 　　月　　30　　日
                    民事第五庭審判長法　官　魏式璧
                                    法  官  方錦源
                                    法  官  吳俊龍
以上正本係照原本作成。
如不服本判決，應於送達後20日內，向本院提出上訴狀並表明上
訴理由，如於本判決宣示後送達前提起上訴者，應於判決送達後
10日內補提上訴理由書（須附繕本）。
中　　華　　民　　國　　94　　年　　9 　　月　　30　　日
                                     書記官  馮欽鳳
